【裁判字號】    89,訴,229
【裁判日期】    900612
【裁判案由】    偽造文書
【裁判全文】
臺灣高雄地方法院刑事判決                          八十九年度訴字第二二九號
    公  訴  人  臺灣高雄地方法院檢察署檢察官
    被      告  甲○○
右列被告因偽造文書案件，經檢察官提起公訴（八十八年度偵字第二九五九七號）及
移送併辦（八十九年度偵字第二五四九二號） ，本院判決如左：
    主  文
甲○○行使偽造私文書，足以生損害於他人，處有期徒刑拾月。
民國八十八年八月十七日換發之編號Ｚ000000000號「陳坤德」國民身分證
內之甲○○照片壹張（即變造部分）、民國八十八年九月二十二日補發之編號Ｚ00
0000000號「謝毅文」國民身分證內甲○○相片壹張（即變造部分）、民國八
十三年二月十六日換發之編號Ｚ000000000號「王有民」國民身分證內之甲
○○照片壹張（即變造部分）、偽造之「陳坤德」印章壹枚、台新國際商業銀行存款
業務申請書上偽造之「陳坤德」署押貳枚、印文貳枚、台新國際商業銀行往來印鑑暨
資料卡上偽造之「陳坤德」署押壹枚、印文壹枚、陳坤德名義之台新國際商業銀行存
款存摺壹本（含其上首頁偽造之「陳坤德」印鑑欄印文壹枚）、金融卡壹張，均沒收
。
    事  實
一、甲○○於民國八十八年十月間，因看報紙分類廣告知悉不詳姓名年籍之成年男子
    兜售國民身分證，乃基於概括之犯意，於八十八年十一月七日以電話與該男子聯
    絡後，雙方約定新台幣三萬元之代價，由甲○○將其相片置入高雄市○鎮區○○
    路與林森路口寶雅生活館置物櫃內，將其自己之照片二張交付該男子，由該男子
    於不詳地點，換貼於（高市）八十八年八月十七日換發之編號Ｚ0000000
    00號「陳坤德」之國民身分證，及（高市）八十八年九月二十二日補發之編號
    Ｚ000000000號「謝毅文」國民身分證上，共同變造陳坤德及謝毅文之
    國民身分證，隨即由該男子，在上開地點，將上開變造完成之「陳坤德」、「謝
    毅文」國民身分證交予甲○○，復於八十八年十一月二十三日以二萬五千元代價
    ，並以同一方式，與上開男子共同變造取得換貼甲○○照片之（高市）八十三年
    二月十六日換發編號Ｚ000000000號之「王有民」國民身分證，足生損
    害於陳坤德、謝毅文、王有民及戶政機關對於國民身分管理之正確性。甲○○並
   意圖為自己不法之所有，於八十八年十一月十六日，在高雄市○○路某刻印社，
    委由不知情之刻印人員代為偽造「陳坤德」印章一枚，並於同日，持上開變造之
    「陳坤德」國民身分證、偽造之「陳坤德」印章，前往高雄市○○路台新銀行高
    雄分行辦理開戶，在存款業務申請書（含申請及領用金融卡欄）上偽造陳坤德之
    簽名二枚，並偽造印文二枚，而為行使，致台新國際商業銀行高雄分行不知情之
    承辦人員陷於錯誤，核發帳號000－00－000000－0000號存摺一
    本及金融卡一張交甲○○使用，足生損害於陳坤德及台新銀行，嗣於八十八年十
    二月五日凌晨二時三十分許，在高雄市○○區○○路與南台路為警查獲，並扣得
    上開變造之「陳坤德」、「王有民」之國民身分證各一張，台新銀行高雄分行前
    開存摺一本、金融卡一張及偽造之「陳坤德」印章一枚，復於八十九年十一月九
    日二十三時二十分許，在高雄新興區○○路與八德路口，為警查獲，並扣得變造
    之謝毅文國民身分證一張。
二、案經高雄市政府警察局移送臺灣高雄地方法院檢察署檢察官偵查起訴及移送併辦
    。
    理  由
一、上開犯罪事實業據被告甲○○警訊及偵查、審理中坦承不諱，復有變造之「陳坤
    德」、「謝毅文」、「王有民」國民身分證各一張，台新銀行高雄分行存摺一本
    、金融卡一張及偽造之「陳坤德」印章一枚扣案可憑，罪證明確，犯行堪以認定
    。
二、核被告所為，係分別犯刑法第二百十六條第二百十二條之行使變造特種文書罪及
    第二百十六條第二百十條之行使偽造私文書罪。被告與上開姓名年籍不詳之成年
    男子間，就上開犯行，具有犯意聯絡及行為分擔，應論以共同正犯。又被告利用
    無犯罪故意之刻印者及銀行職員偽造印章及偽造印鑑單私文書，核為間接正犯。
    又被告先後共同變造身分證之行為，時間緊接，所犯罪名相同，顯係出於概括之
    犯意反覆為之，為連續犯，應依刑法第五十六條之規定以一變造罪論，並加重其
    刑；再被告偽造陳坤德印章一顆，並蓋用陳坤德印文於台新銀行存款業務申請書
    及往來印鑑暨資料卡、存款存摺上，並於上開申請書及印鑑資料卡上偽造「陳坤
    德」之署押等，均係偽造私文書之部分行為，不另論以偽造印章、印文、署押之
    罪；而被告為達成以陳坤德名義開戶之目的，其同時偽造申請書及印鑑卡等私文
    書行為，屬法律上一行為，應論以單一偽造私文書行為；其變造特種文書及偽造
    私文書後據以行使，其變造、偽造之低度行為，為行使之高度行為所吸收，均不
    另論以變造特種文書罪及偽造私文書之罪。又被告上開行使變造特種文書及行使
    偽造私文書犯行間，有方法結果牽連關係，為牽連犯，應從一重行使偽造私文書
    罪處斷。審酌被告正值年輕時期，不思以正當途徑，獲取報酬，竟貪圖小利，與
    他人共同變造身分證持以申請銀行帳戶，圖得不正利益，造成被害人權益受損且
    影響國家戶政機關管理資料之正確性，並損及金融交易之秩序，犯罪之危害不輕
    ，惟犯後坦承犯行，態度良好等一切情狀，量處如主文所示之主刑。八十八年八
    月十七日換發之編號Ｚ000000000號「陳坤德」國民身分證、八十八年
    九月二十二日補發之編號Ｚ000000000號「謝毅文」國民身分證、八十
    三年二月十六日換發之編號Ｚ000000000號「王有民」國民身分證內之
    甲○○照片各一張（即變造部分）陳坤德名義之台新國際商業銀行存款存摺一本
    、金融卡一張，係被告所有供犯罪所用或所得之物，依刑法第三十八條第一項第
    二、三款規定，宣告沒收，偽造之陳坤德印章一顆、偽造之台新國際商業銀行存
    款業務申請書上之「陳坤德」署押二枚、印文二枚、偽造之台新國際商業銀行往
    來印鑑暨資料卡上「陳坤德」署押一枚、印文一枚，偽造之台新國際商業銀行存
    款存摺上首頁「陳坤德」印鑑欄印文一枚，不問屬於犯人與否，併依刑法第二百
    十九條規定沒收。
據上論斷，應依刑事訴訟法第二百九十九條第一項前段，刑法二十八條、第二百十六
條、二百十條、第二百十二條、第五十五條、第三十八條第一項第二、三款、第二百
十九條，罰金罰鍰提高標準條例第一條前段，判決如主文。
中      華      民      國      九十    年      六      月      十二    日
                                  臺灣高雄地方法院刑事庭
                                      法  官    林 俊 寬
右正本證明與原本無異。
如不服本判決，應於判決送達後十日內，向本院提出上訴狀。
                                      書記官    李 文 廣
中      華      民      國      九十    年      六      月      十二    日
附錄本判決論罪科刑之法條
刑法第二百十條
偽造、變造私文書，足以生損害於公眾或他人者，處五年以下有期徒刑。
刑法第二百十六條
行使第二百十條至第二百十五條之文書者，依偽造、變造文書或登載不實事項或使登
載不實事項之規定處斷。


司法院資訊處製作；財團法人民間司法改革基金會備份。
